【裁判字號】    88,自緝,656
【裁判日期】    890429
【裁判案由】    違反動產擔保交易法
【裁判全文】
臺灣臺中地方法院刑事判決                        八十八年度自緝字第六五六號
    自  訴  人  宜鋒輪業行即戊.
    自訴代理人  丙○○
    被      告  乙○○
右列被告因違反動產擔保交易法案件，經自訴人提起自訴，本院判決如左：
    主    文
乙○○動產擔保交易之債務人，意圖不法之利益，將標的物遷移，致生損害於債權人
，累犯，處拘役陸拾日，如易科罰金，以佰元折算壹日。
    事    實
一、乙○○於於民國年八十三間曾因違反麻醉藥品管理條例案件，經臺灣彰化地方法
    院判處有期徒刑六月，於八十三年十月十六日確定；復於八十四年二月十六日經
    臺灣彰化地方法院判處有期徒刑七月，上開兩罪合併執行，於八十四年十二月十
    二日執行完畢，仍不知悔改。於八十六年十月十八日，以動產擔保交易之附條件
    買賣方式，向設於臺中縣太平市○○路四九六號戊○○經營之宜峰輪業行，購買
    車牌號碼ＩＮＱ─二九六號光陽牌重型機車一輛，總價款為新臺幣（下同）七萬
    一千五百元，為動產擔保交易之債務人，並約定頭期款為五千五百元，分期款自
    八十六年十一月十八日起至八十七年十月十八日，共分十一期，每期付款六千元
    ，並約定標的物存放地點為臺中市○○路○段二七０號二樓，在價金未付清前，
    其僅得依約占有使用，不得任意遷移、出賣、出質、移轉或為其他處分，在價金
    未付清之前，不得轉借他人等。詎乙○○給付頭期款取得標的物後，即未不付款
    ，並意圖為自己不法之利益，於八十七年三月間，將該車交予其冒名為「丁○○
    」之朋友「甲○○」而遷移該部機車，尚欠宜鋒輪業行六萬六千元，致宜鋒輪業
    行追索無著而受有損害。
二、案經宜鋒輪業行之負責人戊○○提起自訴。
    理    由
一、訊據被告乙○○固對於有於上揭時、地與告訴人以動產擔保交易之附條件買賣方
    式，購買機車一部，並同時間將上開車輛出借予其朋友「丁○○」等情供認不諱
    ，惟辯稱：伊與自稱為「丁○○」之人係男女朋友，只交往幾個月，當時是二人
    一起去買車，但用伊之名義去買，後來於八十七年三月間因與「丁○○」分手，
    就將餘款交給「丁○○」，由他去繳車款，但不知他沒有去繳錢，伊是於法院審
    理時才知「丁○○」之本名是「甲○○」云云。惟查，右揭事實業據自訴人及其
    之代理人丙○○於本院調查、審理指述稽綦詳，並有分期付款買賣契約書一份在
    卷可稽。而被告既係動產抵押契約之訂約人，即為動產交易之債務人，自應注意
    機車使用情形，並按期繳納貸款，但被告將該車任意交由其友人「丁○○」使用
    ，並於繳納頭期款後即未繳款，卻未將上情通知告訴人，致告訴人追索無著，是
    被告確有遷移之犯行。又被告為動產交易之債務人，其若有清償餘款之意思，只
    須將餘款交付予自訴人即可，無須再委託他人代繳，且被告就此部分亦無法提出
    證據證明其所言與事實相符，另被告於無贈與之意思，將車交付他人使用，又代
    為繳納餘款，亦與經驗法則相違，被告所辯，顯係事後避就之詞，殊無可採。綜
    上，被告未將機車停放於約定存放地點，任意將該機車出借他人而遷移他處，事
    證明確，被告犯行已堪認定。
二、核被告所為，係犯動產擔保交易法第三十八條之意圖不法利益，將標的物遷移罪
    。爰審酌被告於購車迄今，均未與自訴人和解，並無清償之誠意，惟念及其尚欠
    六萬六千元，金額非鉅等一切情狀，量處如主文所示之刑，並諭知易科罰金折算
    之標準。
三、本案關係人「甲○○」（男，民國○○○年○月○日生，身分證統一號碼：Ｚ0
    00000000號，住臺中縣新社鄉○○路○段四十九巷四號），於八十六年
    十月十八日陪同被告向自訴人購買機車，並擔任保證人，惟其持已換貼其照片之
    「丁○○」（男，身分證統一編號：Ｚ000000000，住臺中縣龍井鄉○○村○○路一二一號）變造身分證，再以「丁○○」之年籍資料記載於買賣契約
    書上。本院於審理期間經傳訊丁○○本人到庭，經被告及自訴人指認其非買車時
    在場之「丁○○」，再將冒名「丁○○」之人在買賣契約上所捺之指印送警政署
    刑事警察局鑑定，與該局檔存之甲○○指紋卡左姆指紋相符，有該局局紋字第０
    七九號指紋鑑定書一份在卷可稽，是關係人甲○○可能涉有行使變造身分證罪、
    偽造文書罪，此部分應移由檢察官偵辦，併予敘明。
據上論斷，應依刑事訴訟法第三百四十三條、第二百九十九條第一項前段，動產擔保
交易法第三十八條，刑法第十一條前段、第四十一條，罰金罰鍰提高標準條例第一條
前段、第二條，判決如主文。
中      華      民      國    八十九    年      四      月    二十九    日
                                    臺灣臺中地方法院刑事第四庭
                                            法  官  楊  真  明
右正本證明與原本無異。
如不服本判決，應於判決送達後十日內向本院提出上訴狀，上訴於臺灣高等法院臺中
分院( 須附繕本 )。
                                            書記官
中      華      民      國    八十九    年      五      月      一      日
附錄本判決論罪科刑之法條：動產擔保交易法第三十八條
動產擔保交易之債務人，意圖不法之利益，將標的物遷移、出賣、出質、移轉、抵押
或為其他處分，致生損害債權人者，處三年以下有期徒刑、拘役或科或併科六千元以
下之罰金。


司法院資訊處製作；財團法人民間司法改革基金會備份。
